【裁判字號】    99,抗,209
【裁判日期】    990308
【裁判案由】    聲請再審
【裁判全文】
臺灣高等法院民事裁定                   99年度抗字第209號
抗  告  人    丙○○
              乙○○
抗告人因與相對人甲○○○間支付命令事件，對於中華民國98年
12月31日臺灣宜蘭地方法院98年度聲再字第1號再審裁定提起抗
告，本院裁定如下：
    主  文
抗告駁回。
抗告訴訟費用由抗告人連帶負擔。
    理  由
一、抗告人主張：莊瑋晨乃抗告人丙○○與前配偶高秀妹所生，
    且於90年11月21日出養予莊振昌，故抗告人丙○○、乙○○
    並非莊瑋晨之法定代理人，相對人認抗告人為莊瑋晨之法定
    代理人，應負連帶賠償其車禍所受損害新台幣（下同）100
    萬元，而請求核發支付命令，原法院97年度司促字7455號未
    察，遽予准許，顯有民事訴訟法第496條第1項第13款再審事
    由。又抗告人乙○○雖曾代收支付命令，但未曾轉交予抗告
    人丙○○。且丙○○受僱於梨山種菜，迨至98年6月8日始返
    回宜蘭縣大同鄉南山村開埤巷16-1號住所，因看不懂文件，
    委託律師閱卷後，始於98年6月18日知悉前開再審事由，而
    於98年7月7日提起本件再審，遽遭原法院裁定駁回，為此提
    起抗告云云。
二、按債務人對於支付命令未於法定期間合法提出異議者，支付
    命令與確定判決有同一之效力。前項支付命令有民事訴訟法
    第496條第1項之情形者，得提起再審之訴，並以原支付命令
    之聲請，視為起訴。又再審之訴，應於30日之不變期間內提
    起。前項期間，自判決確定時起算，判決於送達前確定者，
    自送達時起算；其再審之理由發生或知悉在後者，均自知悉
    時起算。但自判決確定後已逾五年者，不得提起。民事訴訟
    法第521條、第500條第1項、第2項定有明文。
三、次按送達於住居所、事務所或營業所不獲會晤應受送達人者
    ，得將文書付與有辨別事理能力之同居人或受僱人。民事訴
    訟法第137條第1項著有規定。送達人依前開規定向同居人或
    受僱人送達者，與送達於應受送達人本人有同一效力。至同
    居人或受僱人有無或何時將文書轉交本人，對已生合法送達
    效力均不生影響。最高法院90年度台抗字第86號裁判見解亦
    同，可資參照。
四、查抗告人丙○○、乙○○二人均設籍宜蘭縣大同鄉南山村開
    埤巷16-1號，有戶籍謄本可稽（見支付命令卷第30頁）。渠
    二人提起本件抗告，其抗告狀所載住所亦為該址（見本院卷
    第5頁），足證抗告人二人之住所確為宜蘭縣大同鄉南山村
    開埤巷16-1號。而原法院97年度司促字第7455號支付命令係
    於97年12月11日送達該址，抗告人丙○○部分由乙○○以同
    居人身分收受，乙○○部分則由其本人簽收，有送達證書在
    卷足憑（見支付命令卷第20、21頁）。是系爭支付命令已合
    法送達予抗告人二人。渠等未於20日之不變期間內提出異議
    ，該支付命令自已確定。而抗告人自始即知曉莊瑋晨出養事
    實，則渠等於收受系爭支付命令時，已知其所主張之再審事
    由，故再審不變期間應自確定時起算。抗告人於98年7月7日
    提起再審之訴，顯逾30日不變期間，原審以其逾期為由，認
    其再審之訴不合法而裁定駁回，並無違誤。抗告人以乙○○
    代收系爭支付命令後，未曾轉交丙○○，且丙○○受僱於梨
    山種菜，迨至98年6月8日始返回前開住所，經委託律師閱卷
    後，於98年6月18日始知悉再審理由云云，自無可採。渠等
    指摘原裁定不當，求予廢棄，為無理由，應予駁回。
五、據上論結，本件抗告為無理由，依民事訴訟法第495條之1、
    第449條第1項、第95條、第85條第2項，裁定如主文。
中    華    民    國    99    年    3     月    8     日
                    民事第一庭
                        審判長法  官  張耀彩
                              法  官  林金吾
                              法  官  盧彥如
正本係照原本作成。
不得再抗告。
中    華    民    國    99    年    3     月    9     日
                              書記官  鄭兆璋

司法院資訊處製作；財團法人民間司法改革基金會備份。
